【裁判字號】    98,易,3121
【裁判日期】    981221
【裁判案由】    公共危險
【裁判全文】
臺灣臺北地方法院刑事判決              98年度易字第3121號
公  訴  人  臺灣臺北地方法院檢察署檢察官
被      告  甲○○
上列被告因公共危險案件，經檢察官提起公訴（98年度偵字第24
344 號），本院判決如下：
    主  文
甲○○失火燒燬現供人使用之住宅，處拘役伍拾日，如易科罰金
，以新臺幣壹仟元折算壹日，緩刑貳年。
    事  實
一、甲○○向乙○○承租位於臺北縣新店市○○路63號4 樓（下
    稱系爭房屋）西北側編號6 號之套房居住，該棟公寓尚有其
    他住戶居住，而屬現供人使用之住宅。甲○○明知系爭房屋
    屋齡已久，本應注意瓦斯開啟時，若有碰撞或點火開啟其他
    電器用品等可能產生火花之行為，皆有其危險性，且熱水器
    瓦斯桶應以置放於開放性陽台為原則，而系爭房屋瓦斯桶平
    時實際上亦置放於陽台，又依當時客觀上之一切情狀，並無
    不能注意之情事，竟疏未注意及此，於民國98年8 月31日下
    午5 時12分許，因擔心瓦斯行有偷工減料之嫌，將瓦斯桶搬
    進屋內欲秤重時，在瓦斯開關仍開啟之狀況下，隨手將電冰
    箱之插頭拔起，產生氣爆現象，導致鄰近建築窗戶玻璃破裂
    ，衣物及物品向外彈出，屋內門板震落地面，亦致甲○○臉
    部、四肢灼傷，並燒及系爭房屋內6 號套房，除其北側浴廁
    受燒情形較屬輕微外，以6 號套房內西北側床尾受燒情形最
    為嚴重，其餘內部物品、天花板、牆壁等均已嚴重燒燬，且
    火流及氣爆之震波亦影響至隔壁4 、5 號套房、寶中路63號
    4 樓西側走道，皆受煙燻、高溫波及，致生公共危險。嗣經
    臺北縣政府政府消防局勘驗火場後，始循線查知上情。
二、案經乙○○訴由臺北縣政府警察局新店分局報請臺灣臺北地
    方法院檢察署檢察官偵查起訴。
    理  由
一、程序方面：
  (一)本件被害人潘孟龍於警詢、偵訊時之證述，雖係被告以外之
    人於審判外之陳述，惟被告甲○○並未於言詞辯論終結前就
    該審判外陳述之證據能力聲明異議，且本院審酌該言詞陳述
    作成時之情況，尚無違法取供之瑕疵，認以之作為證據應屬
    適當，依刑事訴訟法第158 條之4 反面規定、159 條之5 規
    定，自均有證據能力，合先敘明。
  (二)本件臺北縣政府消防局出具之火災原因調查報告書，為檢察
    機關基於檢察一體原則，由該管檢察長對於轄區內之案件，
    以事前概括選任鑑定人或囑託鑑定機關（團體）之方式，俾
    便轄區內之司法警察官、司法警察對於調查中之此類案件，
    得即時送請事前已選任之鑑定人或囑託之鑑定機關（團體）
    實施鑑定，該鑑定人或鑑定機關（團體）亦視同受承辦檢察
    官所選任或囑託而執行鑑定業務，其等出具之書面鑑定報告
    自屬刑事訴訟法第206 條所定傳聞之例外，該火災原因調查
    鑑定書自有證據能力，而得作為本件證據使用，亦併敘明。
二、認定犯罪事實之證據與理由：
    上揭事實，業據被告於警詢、偵訊及本院審理時坦承不諱，
    核與證人即被害人乙○○於警詢、偵訊時證述之情節相符（
    偵卷第18頁），並有臺北縣政府消防局火災原因調查鑑定書
    、臺北縣政府消防局火災證物鑑定報告、火災現場照片24張
    可資佐證（偵卷第8-42頁）。綜此，由前述證人證詞及相關
    書證等補強證據，足證被告上開任意性之自白核與事實相符
    。是本件事證明確，被告犯行堪以認定，應予依法論科。
三、論罪科刑：
  (一)按刑法上之放火罪，其直接被害法益為一般社會之公共安全
    ，雖私人之財產法益亦同時受其侵害，但本罪所保護之客體
    係社會公安之法益，故其以一個放火行為燒燬上述建築物及
    財物，仍祇論以刑法第173 條第1 項一罪，而不以其所焚之
    建物數或財物所有人數，分別定其罪名及罪數（最高法院88
    年度台上字第1672號判決可資參照）。是被告以一失火行為
    ，同時燒燬現供人使用之住宅及其他物品，應僅成立一罪。
    核被告所為，係犯刑法第173 條第2 項之失火燒燬現有人所
    在建築物罪。
  (二)爰審酌：1.智識程度：被告係專科畢業之學歷，以從事金融
    保險為業；2.素行及生活狀況：被告並未結婚，一人賃屋居
    住；3.違反義務之程度：被告疏未注意瓦斯開關未關，仍拔
    除其他電器之電源線，引致氣爆；4.所生危害：被告所為造
    成系爭房屋屋內部分房門、窗戶玻璃遭爆（震）波震裂、掉
    落，並燒燬、煙燻部分物品，且危及附近住家之安寧，而自
    身亦因此受有燒傷；5.犯後態度：被告於警詢、偵訊及本院
    審理時均能坦承犯行，且業與告訴人達成和解（此有和解書
    在卷可證），依卷內證據資料認定顯有悔意等一切情狀，量
    處如主文所示之刑，並諭知易科罰金之折算標準。另被告前
    未曾受有期徒刑以上刑之宣告，此有臺灣高等法院被告前案
    紀錄表在卷可稽，經此偵、審程序應知所警惕，當無再犯之
    虞，而公訴人亦同意給予被告緩刑之宣告，本院因認對其所
    宣告之刑以暫不執行為適當，爰併予宣告緩刑2 年，以啟自
    新。
據上論斷，應依刑事訴訟法第284 條之1 、第299 條第1 項前段
，刑法第173 條第2 項、第41條第1 項前段、第74條第1 項第1
款，刑法施行法第1 條之1 ，判決如主文。
中    華    民    國    98    年    12    月    21    日
                  刑事第六庭    法  官  林孟皇
本正本證明與原本無異。
如不服本判決應於收受送達後10日內向本院提出上訴書狀，並應
敘述具體理由；其未敘述上訴理由者，應於上訴期間屆滿後20日
內向本院補提理由書（均須按他造當事人之人數附繕本）「切勿
逕送上級法院」。告訴人或被害人如對於本判決不服者，應具備
理由請求檢察官上訴，其上訴期間之計算係以檢察官收受判決正
本之日期為準。
                                書記官  楊雅鈞
中    華    民    國    98    年    12    月    21    日
附錄本案論罪科刑法條全文：
中華民國刑法第173 條（放火或失火燒燬現住建築物及交通工具
罪）
放火燒燬現供人使用之住宅或現有人所在之建築物、礦坑、火車
、電車或其他供水、陸、空公眾運輸之舟、車、航空機者，處無
期徒刑或 7 年以上有期徒刑。
失火燒燬前項之物者，處 1 年以下有期徒刑、拘役或 5 百元以
下罰金。
第 1 項之未遂犯罰之。
預備犯第 1 項之罪者，處 1 年以下有期徒刑、拘役或 3 百元
以下罰金。

司法院資訊處製作；財團法人民間司法改革基金會備份。
